【裁判字號】    97,消債更,1068
【裁判日期】    971230
【裁判案由】    更生事件
【裁判全文】
臺灣臺北地方法院民事裁定          97年度消債更字第1068號
聲  請  人
即債務人    甲○○○○原名王.
代  理  人  林嫦芬律師
上列當事人因消費者債務清理事件聲請更生，本院裁定如下：
    主  文
聲請駁回。
聲請費用由聲請人負擔。
    理  由
一、按債務人無擔保或無優先權之債務總額未逾新臺幣（下同）
    1,200萬元者，於法院裁定開始清算程序或宣告破產前，得
    向法院聲請更生，消費者債務清理條例第42條第1項定有明
    文。又聲請更生或清算不合程式或不備其他要件者，法院應
    以裁定駁回之，但其情形可以補正者，法院應定期間先命補
    正，復為同條例第8條所明定。再按消費者債務清理條例第
    第153條規定：「自債務人提出協商請求之翌日起逾三十日
    不開始協商，或自開始協商之翌日起逾九十日協商不成立，
    債務人得逕向法院聲請更生或清算。」，其立法意旨以：「
    為免協商程序之延滯影響債務人清理債務，債權人如遲不開
    始協商，或債務清償方案遲未能協商成立，應許債務人逕向
    法院聲請更生或清算，以儘速清理債務，早日重建經濟生活
    ，爰設本條。同時為使受理協商之金融機構調閱債務人之財
    產、收入、業務及信用狀況，及參與協商之金融機構得及時
    取得資訊，並使債權人、債務人雙方得充分溝通，爰修正本
    條所定期間。」，是債務人提出協商請求，係因可歸責債務
    人之事由，例如不提出資料或同意金融機構調閱債務人之財
    產、收入、業務及信用狀況，以利金融機構得及時取得資訊
    ，或無參與協商之意願，使債權人、債務人無法充分溝通者
    ，即難認係符合前開消費者債務清理條例第153條規定，即
    不能逕據以向法院聲請更生。
二、本件債務人聲請更生意旨略以：伊因與配偶離婚，必須扶養
    兩名子女，致無法清償債務，於消費者債務清理條例施行後
    ，已於民國97年9月間以書面向最大債權金融機構渣打國際
    商業銀行股份有限公司（以下稱渣打銀行）請求共同協商債
    務清償方案，伊已盡最大努力促成協商，惟經債權人逕認伊
    協商意願低落，遽予寄發協商不成立通知書，前置協商並未
    成立，且其無擔保或無優先權之債務總額復未逾1,200萬元
    ，且未經法院裁定開始清算程序或宣告破產，爰依法聲請更
    生云云。
三、惟查，經本院依職權向最大債權金融機構渣打國際商業銀行
    股份有限公司查詢兩造協商經過，該銀行回覆稱兩造間前置
    協商不成立之理由為債務人協商意願低落，於兩造協議繳款
    方案時，表明無法負擔任何還款條件，其申請前置協商之目
    的乃為符合申請更生之要件，故要求債權人開立協商不成立
    通知書，因此協商不成立等語，有該銀行民事陳報狀在卷可
    稽。而依債務人提出其於聲請本件更生前2年財產及收入狀
    況說明書觀之，其每月薪資所得約21,000元，另有低收入戶
    補助每月18,239元、房租補助每月3,000元、社會局弱勢家
    庭兒童托育補助每月4,500元，有北市社助字第09707572000
    號、北市社婦幼字第09740747900號函附卷可稽。準此，債
    務人平均月收入約46,739元，扣除債務人於民事陳報狀內所
    主張之全戶每月必要支出40,054元，尚有餘6,685元，即使
    以主計處公告之97年度每人最低生活費用14,152元計算債務
    人全戶3人之生活費用為42, 456元，仍有餘4,283元，可供
    債務人清償積欠債務。而債務人於97年9月間以書面向最大
    債權金融機構渣打銀行請求協商時，卻表明無法負擔任何還
    款條件等語，應屬消極未盡相關協商義務，顯然無與渣打銀
    行成立協商之真意，難謂已踐履本條例第151條規定之前置
    協商程序。
四、綜上，本件更生之聲請，依債務人所述事實及所提證據，堪
    認係可歸責於債務人之事由致協商不成立，且債務人之收入
    狀況，又非不能清償債務或有不能清償之虞，上開欠缺又屬
    無從補正，債務人本件更生聲請即不符合消費者債務清理條
    例第151條前置協商要件，依上說明，自應駁回其更生之聲
    請，爰裁定如主文。
中    華    民    國    97    年    12    月    30    日
                  民事第三庭  法      官  管靜怡
上為正本係照原本作成。
如不服本裁定，應於裁定送達後10日內，以書狀向本院提出抗告
，並繳納抗告費新臺幣1千元。
中    華    民    國    97    年    12    月    30    日
                              書  記  官  張婕妤


司法院資訊處製作；財團法人民間司法改革基金會備份。
